【裁判字號】    90,上易,455
【裁判日期】    900418
【裁判案由】    詐欺
【裁判全文】
臺灣高等法院臺中分院刑事判決                      九十年度上易字第四五五號
    上  訴  人
    即 自訴 人  乙○○
    被      告  甲○○
右列上訴人因被告詐欺案件，不服台灣台中地方法院中華民國八十九年十二月二十九
日第一審判決（民國八十九年度自字第七０四號），提起上訴，本院判決如左：
    主  文
上訴駁回。
    理  由
一、本案經本院審理結果，認第一審判決被告無罪並無不當，應予維持，並引用第一
    審判決書記載之理由（如附件）。
二、自訴人上訴意旨僅以：被告未依保證債務人責任履行債務，為詐欺行為云云，惟
    按刑法第三百三十九條第一項詐欺罪之成立，以意圖為自己或第三人不法所有，
    以詐術使人將本人或第三人之物交付為要件。所謂以詐術使人交付，必須被詐欺
    人因其詐術而陷於錯誤，若其所用方法，不能認為詐術，亦不致使人陷於錯誤，
    即不構成該罪（最高法院四十六年台上字第二六０號判例參照）。本件被告為履
行其債務，曾持大金建設股份有限公司（下稱大金公司）所發行之北海寶塔取狀
    條，以換回以其名義所背書支票，並與自訴人和解，嗣後雖大金公司係因股東發
    生糾紛，財產遭拍賣後改由福國公司承受，然被告僅係購買納骨塔位之消費者，
    對於大金公司之財務狀況自難期明瞭，被告以北海寶塔取狀條之權利移轉作為與
    自訴人和解之條件，核與刑法詐欺罪之構成要件有間。原審以不能證明被告犯罪
    ，而為被告其無罪之諭知，經核無不當。自訴人仍執前詞上訴，其上訴為無理由
    ，應予駁回。
據上論斷，應依刑事訴訟法第三百六十八條、第三百七十三條，判決如主文。
中      華      民      國      九十     年       四      月    十八    日
                                  臺灣高等法院臺中分院刑事第七庭
                                        審判長法  官  林  榮  龍
                                              法  官  黃  日  隆
                                              法  官  江  錫  麟
右正本證明與原本無異。
不得上訴。
                                              書記官  謝  雅  惠
中      華      民      國      九十 年       四      月     十九   日
                                                                        Ｉ
附件
台灣台中地方法院刑事判決                          八十九年度自字第七四號
    自  訴  人  乙○○  住台中市○○路○段五一九號
    被      告  甲○○  男五十九歲（民國○○年○月○日生）
                        籍設台北市○○區○○路一段三六四巷二十號二樓之二
                        現居台北市○○○路○段三十三號五樓之二
                        身分證統一編號：Ｌ一0000000號
右列被告因詐欺案件，經自訴人提起自訴，本院判決如左：
    主  文
甲○○無罪。
    理  由
一、自訴意旨略以：被告甲○○於民國八十二年一月間，曾在票面金額新台幣 (下同
    )一百八十八萬元之支票後面背書，經自訴人要求被告負背書人之責，惟被告稱
    無現金支付，乃要求自訴人同意以其所持有之「大金建設北海天壇金寶塔永久使
    用權證明書取狀條」 (下稱北海寶塔取狀條)折價八十七萬五千元移轉予自訴人
    ，餘款十二萬五千元同意於八十三年九月七日前以現金付清，自訴人不疑有詐，
    以為被告有誠意解決債務，乃同意被告以前開方式清償債務，並將前開支票交付
    被告，詎被告所交付之北海寶塔取狀條，嗣因大金建設股份有限公司 (下稱大金
    公司)之債務關係遭強制執行拍賣，而為無效之憑證，自訴人始知受騙，因認被
    告涉犯刑法第三百三十九條第二項之詐欺得利罪嫌云云。
二、按犯罪事實應依證據認定之，無證據不得推定其犯罪事實。又不能證明被告犯罪
    者，應諭知無罪之判決，刑事訴訟法第一百五十四條、第三百零一條第一項分別
    定有明文。所謂證據，係指足以認定被告確有犯罪行為之積極證據而言，該項證
    據自須適合於被告犯罪事實之認定，始得採為斷罪資料，最高法院二十九年上字
    第三一零五號判例著有判例。
三、自訴意旨認被告涉有詐欺得利犯行，係以大金公司所發行，被告持以換回其所背
    書支票之北海寶塔取狀條，因大金公司遭法院拍賣，成為無效之憑證為主要論據
    。
四、訊據被告對於曾持大金公司所發行之北海寶塔取狀條，以換回以其名義背書之支
    票，並與自訴人和解之事實，供承不諱，惟堅決否認有何詐欺犯行，辯稱：伊於
    八十二年一月間與告訴人和解時，北海天壇金寶塔尚在興建中，大金公司之營運
    亦屬正常，北海寶塔取狀條之漲跌或任何風險，在和解後自應由自訴人承擔；又
    在兩造和解已逾三年之八十五年以後，大金公司雖倒閉，亦非被告所能控制；且
    北海天壇金寶塔雖遭拍賣，改由福國建設股份有限公司 (下稱福國公司)承受，
    但仍無損自訴人之權益，伊無詐欺之意圖等語。經查：自訴人指訴被告曾持大金
    公司所發行之北海寶塔取狀條，以換回以其名義所背書支票，並與自訴人和解之
    事實，固據自訴人提出北海寶塔取狀條影本二十四張為證，並為被告所不否認，
    惟依自訴人及被告所述上開內容及自訴人所提證據，尚不足以作為被告確實犯有
    詐欺罪之積極證據，亦即不足以證明被告於和解之初，即為自己不法利益之意圖
    而故意訛詐自訴人。再者，自訴人雖另提出台灣士林地方法院八十七年二月七日
    士院仁執勇字第二００八八九號不動產權利移轉證書，用以證明大金公司之財產
    業經法院拍賣之事實，惟自訴人與被告和解之時間為八十二年一月間，為兩造所
    互不爭執，而前開不動產權利移轉證書核發之時間為八十七年二月七日，與兩造
    和解之時間相隔已逾五年，亦難作為被告於和解時有詐欺意圖之證明。況且，當
    初經銷北海寶塔取狀條予被告之證人蘇義和於本院八十九年十一月二十四日訊問
    時證稱：「．．．卷附的取狀條是我賣給被告的，當時一個塔位價值四、五萬元
    」；「 (問：目前納骨塔位蓋好？)蓋好了」；「 (問：該納骨塔公司是否原為
    大金建設？)是的，後來因為大金公司股東發生糾紛，後來被拍賣，改成福國建
    設公司」；「 (問：納骨塔公司的移轉有無影響塔位的權利？)我有去找過福國
    建設公司談判，然後福國建設公司說他們沒有義務去承擔大金公司的債務，經過
    所有消費者和該公司協調以後，得到結論，就是樓上塔位部分，補貼二萬，地下
    室塔位補貼一萬，福國公司就承認原來向大金公司所購買塔位的權利」等語，是
    依證人蘇義和之上開證述，大金公司係因股東發生糾紛，財產遭拍賣後改由福國
    公司承受，而被告僅係購買納骨塔位之消費者，衡情對於大金公司之財務狀況難
    期明瞭，則被告以北海寶塔取狀條之權利移轉作為和解條件，尚與常理無違，而
    自訴人在取得北海寶塔取狀條之權利後，該取狀條價值之漲跌及其他風險，理應
    由承受之自訴人承擔，更不得僅因大金公司財產嗣遭拍賣改由福國公司承受或取
    狀條之價值減少，即率斷被告有詐欺之不法意圖。此外，本院復查無其他積極證
    據足以證明被告有自訴人所指之犯行，既不能證明被告犯罪，依法應為無罪之諭
    知。
據上論斷，應依刑事訴訟法第三百四十三條、第三百零一條第一項，判決如主文。
中      華      民      國      八十九  年        十二    月    二十九  日
                                      臺灣臺中地方法院刑事第七庭
                                          法  官  劉  長  宜
右正本證明與原本無異。
如不服本判決，應於判決送達後十日內向本院提出上訴狀，上訴於臺灣高等法院臺中
分院( 須附繕本 )。
                                          書記官
中      華      民      國      八十九  年        十二    月    二十九  日


司法院資訊處製作；財團法人民間司法改革基金會備份。
